臺灣臺北地方法院民事裁定　　　　　 100年度消債更字第73號
聲　請　人
即債務人　　陳柏璁
上列當事人因消費者債務清理事件聲請更生，本院裁定如下：
    主  文
聲請駁回。
聲請費用由聲請人負擔。
    理  由
一、按債務人不能清償債務或有不能清償之虞者，得依消費者債
    務清理條例（下稱消債條例）所定更生程序，清理其債務；
    聲請更生不合程式或不備其他要件者，法院應以裁定駁回之
    ，但其情形可以補正者，法院應定期間先命補正；債務人對
    於金融機構因消費借貸、自用住宅借款、信用卡或現金卡契
    約而負債務，在聲請更生前，應提出債權人清冊，以書面向
    最大債權金融機構請求協商債務清償方案，並表明共同協商
    之意旨，消債條例第3條、第8條及第151條第1項分別定有明
    文。該條例採重建型之更生程序及清算型之清算程序雙軌制
    ，立法目的在於兼顧債務人及債權人雙方之利益，利用此兩
    種程序妥適調整債務人、債權人及其他利害關係人間之權利
    義務關係，除使陷入經濟困境之債務人得以清理債務、謀求
    經濟生活之更生機會外，同時亦保障債權人間受償之公平性
    。又債務人對於金融機構因消費借貸、自用住宅借款、信用
    卡或現金卡契約而負有債務者，其法律關係較為單純，如能
    藉由金融機構已有之債務協商機制成立協商，不須經由更生
    程序，即可有效疏減法院負擔並合理分配司法資源，爰明定
    於上述情形，採行前置協商主義，而揆諸消債條例所定前置
    協商程序之意旨，在使金融機構與債務人間，得利用法院程
    序外之協商機制，就特定種類之債務清理事務為迅速、有效
    之自主性解決。就此程序之進行，有賴當事人間本於誠信之
    協力配合，以形成債務清理之共識，並藉由法院之事後核可
    ，賦予協商內容作為執行名義之正當性，苟債務人為直接進
    入更生程序，而於進行前置協商時消極未盡相關義務，或實
    際上並無成立協商之真意，遂於前置協商時故意使協商破裂
    ，則雖有債務協商不成立之形式，然其藉由脫法方式致此結
    果，已難謂有進行債務清理之誠意。
二、本件聲請意旨略以：聲請人因對玉山商業銀行股份有限公司
    （下稱玉山銀行）、渣打國際商業銀行股份有限公司及中國
    信託商業銀行股份有限公司等多家金融機構所負新臺幣（下
    同）188萬9243元之信用貸款、信用卡等債務有不能清償之
    情事，前已提出債權人清冊，以書面向最大債權金融機構即
    玉山銀行請求共同協商債務清償方案，惟因聲請人所提前2
    年每月還款8000元，待2年後毋須負擔次子扶養費時，每月
    還款2萬5000元之請求不為該行接受，並要聲請人逕行聲請
    更生，致協商於民國100年6月3日不成立，又其無擔保或無
    優先權之債務總額未逾1200萬元，復未經法院裁定開始清算
    程序或宣告破產，爰依法提出本件更生之聲請等語。
三、經查：
  （一）聲請人於聲請更生前，雖曾以書面向最大債權金融機構
        玉山銀行請求協商，惟其所訂還款計畫與玉山銀行提供
        之每期攤繳1萬6000元、共178期、年利率以5％計算之
        債務清償方案有相當落差，且債務積欠原因為自99年4
        月起至同年12月止大量、密集性借款高達200萬元以上
        ，致協商不成立，有玉山銀行於100年6月3日出具之前
        置協商不成立通知書在卷可稽，又經本院函詢玉山銀行
        之結果，該行於同年7月11日具狀陳稱：「…陳君（即
        聲請人）於99年4月向本行申貸120萬元，資金需求為償
        還友行貸款（代償友行約100萬）及投資，又於同年7月
        、9月、12月陸續向中國信託、渣打銀行、本行信用卡
        借貸款項，金額達80萬元以上，以致負債增加，100年5
        月向本行申請前置協商，本行提供每月1萬6000元，5％
        ，共178期協商方案，此協商期數已達銀行公會最長之
        還款180期條件規定，陳君仍表無法負擔，故協商不成
        立…」等語，有玉山銀行陳報狀附卷可憑，足見雙方協
        商不成立之主因係聲請人表示其無法負擔玉山銀行所提
        協商方案所致。
  （二）依聲請人所提之財產及收入狀況說明書、財政部臺北市
        國稅局95至99年度綜合所得稅各類所得資料清單、100
        年6至7月份薪資單所載，其任職於臺北市政府警察局捷
        運警察隊，屬工作穩定之公務人員，則以其聲請更生前
        2年之98、99年度所得總額各94萬9671元、97萬4283元
        計算其每月平均收入，應屬合理，依此計算，聲請人之
        月收入為8萬165元【計算式：（94萬9671元+97萬4283
        元）÷24個月=8萬165元，元以下四捨五入】，扣除其
        所陳報每月給付前妻姜月雲之贍養費、次子陳建甫之扶
        養費各1萬8500元，及行政院主計處公告之臺北市100年
        度每人每月最低生活費用1萬4794元（該最低生活費用
        已包括食、衣、住、行等費用在內）後，每月尚餘2萬
        8371元可供償債，顯足以負擔玉山銀行所提每月還款1
        萬6000元之清償方案，況聲請人之次子陳建甫於2年後
        即已成年而無再受扶養之必要，此據聲請人陳明在卷，
        則屆時聲請人每月所餘可供償債之金額將高於2萬8371
        元，更無不能償債之情形，是以，依聲請人之現況，尚
        難認其有不能清償債務或有不能清償之虞之情事，其參
        與協商之誠意顯有不足，應認未確實踐行前置協商程序
        ，依前開說明，自難逕向法院聲請更生。
四、綜上所述，本件聲請人有穩定收入且非無清償債務之能力，
    本應先循協商程序以求適當償債，惟因其主觀上欠缺清理債
    務之誠意致協商不成立，難謂已踐履消債條例第151條規定
    之前置協商程序，且上開欠缺又屬無從補正，依前開說明，
    自應駁回其更生之聲請，爰裁定如主文。
中    華    民    國   100    年    7     月    28    日
                  民事第二庭    法  官  鍾素鳳
上為正本係照原本作成。
如不服本裁定，應於裁定送達後10日內，以書狀向本院提出抗告
，並繳納抗告費新臺幣1千元。
中    華    民    國   100    年    7     月    28    日
                                書記官  林玗倩